【裁判字號】    95,抗,55
【裁判日期】    950331
【裁判案由】    假處分
【裁判全文】
臺灣高等法院民事裁定                    95年度抗字第55號
抗  告  人  戊○○
            乙○○
            甲○○
            丁○○
相  對  人  丙○○
前列當事人間假處分事件，抗告人對於中華民國94年12月14日臺
灣宜蘭地方法院94年度裁全字第1036號所為裁定提起抗告，本院
裁定如下：
    主  文
原裁定關於命抗告人不得行使選舉宜蘭縣礁溪鄉農會理事長之職
權及該程序費用之負擔部分廢棄。
前開廢棄部分，相對人在原法院之聲請駁回。
廢棄改判部分聲請及抗告訴訟費用由相對人負擔。
    理  由
一、相對人於原法院聲請意旨略以：伊原係宜蘭縣礁溪鄉農會第
    15屆(任期自94年3月7日至98年3月7日)候補理事，原理事長
    吳西山於94年10月6日過世，依農會法第19條第1項第6款及
    其施行細則第20條規定，應由伊遞補為正式理事，始得重新
    選舉新任理事長。惟抗告人竟於第15屆理事會第2次臨時會
    以伊擔任其他職業工會有給職秘書為由，逕認伊未實際從事
    農業工作，未符合會員資格，以違法決議將伊改為贊助會員
    。抗告人之上開違法決議，致伊喪失理事身分，且剝奪伊成
    為礁溪鄉農會正會員與參與理事長選舉及被選舉等權利。目
    前94年12月5日抗告人已召開理事會欲選理事長，因出席人
    數不足流會，94年12月12日將再召開，如又流會，94年12月
    19日抗告人即可藉 1/3人數出席，逕為理事長選舉，縱將來
    伊依法訴請確認恢復正會員或理事資格，伊前開理事長選舉
    及被選舉之權利業已無法回復，故有定暫時狀態之必要，以
    避免發生難以補償之重大損害或其他情事。並願提供擔保以
    代釋明，請求裁定：抗告人及李春、游健富、游旺欉、游三
    郎於相對人與宜蘭縣礁溪鄉農會間確認正會員及理事資格未
    確定前，不得行使選舉宜蘭縣礁溪鄉農會理事長之職權等語
    。原裁定以：相對人上開主張之請求及所述定暫時狀態處分
    之原因與民事訴訴法第538條、第538條之4、第533條前段及
    第526條等規定，尚無不合，爰定新台幣100萬元之擔保，准
    予相對人上開假處分。
二、抗告意旨略以：(一)相對人聲請假處分所欲保全其就宜蘭縣礁
    溪鄉農會理事長之選舉與被選舉之權利回復必要，自應以宜
    蘭縣礁溪鄉農會(或其理事會)為對造當事人而於本案訴訟確
    定前不得遞補或補選理事並因此召開理事會或臨時理事會行
    使選舉理事長，惟原裁定竟以抗告人等個人理事為對造當事
    人而准許本件假處分，足見於法未合。(二)若宜蘭縣礁溪鄉農
    會於理事長出缺時欲再改選理事長，應依農會法施行細則第
    20條第3項之規定，於遞補或補選理事並因此召開理事會或
    臨時理事會時始得行使選舉理事長。況在此遞補或補選理事
    之等待期間，宜蘭縣礁溪鄉農會理事長一職依法已由抗告人
    莊國榮代理，此有宜蘭縣政府94年10月13日農輔字第
    0940129947號函准予核備在案，可見宜蘭縣礁溪鄉農會於相
    對人與宜蘭縣礁溪鄉農會間確認正會員或理事資格判決確定
    前，本無選舉理事長之問題，即無現狀變更恐日後不能強制
    執行之情形甚明，是本件應無准許假處分之必要。(三)又宜蘭
    縣礁溪鄉農會為一方地區農會金融龍頭，其所涉業務繁多，
    ，此有宜蘭縣礁溪鄉農會94年度綜合資產負債表及經費所入
    所出、事業損益綜合計算表可稽。縱認本件有假處分之必要
    ，原裁定命相對人以新台幣100萬元為供擔保以代釋明，尚
    難謂為相當，爰請重新酌定以500萬元為本件擔保金，始為
    相當，是原裁定自有違誤等語。
三、按農會選舉或罷免訴訟及總幹事聘、解任程序，除有關假處
    分之規定外，準用民事訴訟法之規定，農會法第49條之2定
    有明文。又農會選舉罷免辦法第3條規定，本辦法所稱農會
    之選舉、罷免，係指各級農會理事長、常務監事、理事、監
    事、會員代表及農事小組組長、副組長之選舉、罷免。是農
    會選舉並無民事訴訟法有關假處分規定之準用甚明。從而，
    相對人請求對抗告人為假處分，禁止渠等行使選舉宜蘭縣礁
    溪鄉農會理事長之職權，顯於法無據。原裁定未察，遽予准
    許，即有未合。抗告意旨雖未指摘及此，惟原審該部分裁定
    既有可議，應由本院予以廢棄，並另諭知如主文第2項所示
    。
四、據上論結，本件抗告為有理由，依民事訴訟法第492條、第
    95條、第78條，裁定如主文。
中    華    民    國    95    年    3     月    31    日
                  民事第一庭審判長法  官  張耀彩
                                  法  官  林金吾
                                  法  官  盧彥如
正本係照原本作成。
本裁定除以適用法規顯有錯誤為理由，並經本院許可外，不得再
抗告。如提起再抗告，應於收受後10日內委任律師為訴訟代理人
向本院提出再抗告狀。並繳納再抗告費新台幣１千元。
中    華    民    國    95    年    4     月    4     日
                                  書記官  鄭兆璋


司法院資訊處製作；財團法人民間司法改革基金會備份。
